臺灣高等法院刑事裁定
111年度抗字第185號
抗  告  人  臺灣桃園地方檢察署檢察官
被      告  邱繼仟


選任辯護人  李浩霆律師
            劉政杰律師
被      告  虞燿  



選任辯護人  林庭暘律師
上列抗告人因被告等違反毒品危害防制條例案件，對於扣押物聲
請取樣後銷燬，不服臺灣桃園地方法院111年度單禁沒字第864號
中華民國110年12月24日刑事裁定（聲請案號：110年度聲毒銷字
第1號），提起抗告，本院裁定如下：
    主  文
抗告駁回。                                              
    理  由
一、原裁定意旨略以：原偵查檢察官因法務部調查局臺北市調查
    處之聲請，徵詢被告邱繼仟、虞燿之意見後，即以處分命令
    同意臺灣桃園地方檢察署110年保管字第5245號之扣案毒品
    經取樣後均得先行銷燬，原偵查檢察官於本案起訴前，依前
    揭規定所為之扣案毒品處分命令本無違誤，檢察官再為本件
    聲請，有重複處分扣押物之疑慮，且本件被告被訴製造第二
    級毒品案件，已於民國110年10月7日宣判，本件於110年10
    月18日本案脫離繫屬後聲請，為無理由，應予駁回等語。
二、抗告意旨略以：本件雖有偵查檢察官已為銷燬扣案毒品之處
    分命令，惟在事實上銷燬之前，本案已繫屬法院，依檢察機
    關辦理查獲毒品判決確定前銷燬作業辦法第7條之規定，應
    由法院就毒品有無留存之必要予以審酌，且本件聲請時，被
    告被訴毒品案件尚未移審至臺灣高等法院，原審仍應就扣案
    毒品有無留存必要作實質判斷等語為由，指謫原裁定不當。
三、按查獲易生危險、有喪失毀損之虞、不便保管或保管需費過
    鉅之毒品，經取樣後於判決確定前得銷燬之；其取樣之數量
    、方式、程序及其他相關事項之辦法，由法務部定之，毒品
    危害防制條例第18條第2項定有明文。準此，法務部訂定檢
    察機關辦理查獲毒品判決確定前銷燬作業辦法，該辦法第3
    條第1款即規定扣案毒品銷燬之處理程序如下：扣案毒品於
    判決確定前，偵查中經移送機關向檢察官聲請或檢察官依職
    權，於徵詢被告意見後，得以處分命令銷燬之。經查：
　　㈠本件被告被訴製造第二級毒品案件，偵查中檢察官因移送
      機關即法務部調查局臺北市調查處之聲請，於徵詢被告之
      意見後，於110年6月17日即以處分命令，同意於判決確定
      前先行銷燬該署以110年保管字第5245號保管之扣案毒品
      等情，有法務部調查局臺北市調查處110年6月10日北防緝
      字第11043603310號函暨所附保管情形說明及照片、110年
      6月17日訊問筆錄、110年6月17日臺灣桃園地方檢察署盈
      股檢察官命令、110年7月5日臺灣桃園地方檢察署檢察官
      扣押（沒收）物品處分命令等附卷可稽（見臺灣桃園地方
      檢察署110年度偵字第11821號卷第523至529、533至534、
      537至538、557至559頁）。是原偵查檢察官於起訴前，就
      本件扣案毒品所為先行採樣後銷燬之處分命令，合於上開
      規定，則檢察官於該案起訴後，再重複聲請就扣案毒品為
      取樣後銷燬，已難認為有理由。
　　㈡抗告意旨雖以前詞主張扣案毒品應由原審法院審酌裁定云
      云。然依司法院院字第2550號就檢察官所為之起訴或不起
      訴處分，認為祇須對外表示即屬有效之解釋意旨，則上開
      偵查中檢察官所為之處分命令，亦當解為在其對外表示時
      即屬有效。依卷附檢察官之函稿所載（見上開偵查卷第55
      5頁），臺灣桃園地方檢察署於110年7月5日即已發文將該
      處分命令檢送與移送機關及該署贓物庫，該處分命令自已
      對外表示而發生效力，並因此有執行力。而本件是於110
      年7月19日繫屬於原審法院，有原審之收文章戳可按（見
      原審110年度矚訴字第4號卷第5頁），則在本案繫屬前，
      既已有上開合法有效及有執行力之處分命令存在，其後繫
      屬本案審理之法院，就此應予以尊重，當無從另行裁定審
      酌判斷。是檢察機關辦理查獲毒品判決確定前銷燬作業辦
      法第7條「案件於起訴後，扣案毒品之處理，非經審理之
      法院裁定後，不得為之」之規定，自應解為扣案毒品尚未
      經檢察官依該辦法第3條第1款規定以處分命令銷燬，其後
      該案經起訴，始由受理繫屬之法院判斷裁定之情形。又實
      施扣押後，扣押物之保管，乃是遂行扣押強制處分之持續
      狀態，固係檢察官之權職，惟案件既經起訴繫屬法院，於
      法院尚未審結前，或一部已確定、一部尚未確定，扣押物
      應否續為扣押、其範圍、如何遂行持續扣押處分，以及部
      分確定應否移付執行由檢察官處分之等，因事涉當事人權
      益及案件終結後，如何執行之問題，自應由繫屬之事實審
      法院聽取當事人之意見後，依其職權決定之（最高法院10
      9年度台聲字第84號刑事裁定意旨參照）。查，本件被告
      被訴製造第二級毒品案件，原審法院於110年10月7日以11
      0年度矚訴字第4號判決，有該案判決書可按，而檢察官是
      於110年10月18日向原審法院就扣案毒品為取樣後銷燬之
      聲請，有原審收狀戳章可按，此時該案既已因原審判決而
      脫離繫屬，按上說明，原審法院就扣案毒品之處理，自無
      從審酌。
四、綜上所述，檢察官聲請就扣案毒品取樣後銷燬，並無理由，
    是原審據以裁定駁回其聲請，並無不合，本件抗告為無理由
    ，應予駁回。
據上論斷，依刑事訴訟法第412條，裁定如主文。　　　
中　　華　　民　　國　　111 　年　　5 　　月　　31　　日
                  刑事第十四庭  審判長法　官  黃斯偉
                                      法　官  黎惠萍
                                      法　官  許泰誠
以上正本證明與原本無異。
不得再抗告。
                                      書記官  林君縈
中　　華　　民　　國　　111 　年　　6 　　月　　1 　　日